臺灣臺北地方法院民事判決
111年度重家繼訴字第22號
原      告  李碧蓉

訴訟代理人  成介之律師
複  代理人  潘建儒律師
被      告  李永祥

            李永森
            李碧玲
            李碧華
上列當事人間請求分割遺產事件，本院於民國111年4月20日言詞
辯論終結，判決如下：
    主  文
兩造就被繼承人李劉瑞鴛所遺如附表甲所示之遺產，應分割如附
表甲分割方法欄所示。
訴訟費用由兩造按附表乙所示比例負擔。
    事實及理由
壹、程序方面
一、按訴狀送達後，原告不得將原訴變更或追加他訴，但請求之
    基礎事實同一、或擴張或減縮應受判決事項之聲明者，不在
    此限，民事訴訟法第255條第1項第2款、第3款定有明文；又
    不變更訴訟標的，而補充或更正事實上或法律上之陳述者，
    非為訴之變更或追加，同法第256條亦有明定，前開規定均
    為家事事件所準用。本件原告起訴時聲明為㈠兩造公同共有
    如附表甲所示被繼承人李劉瑞鴛之遺產，應依兩造應繼分各
    5分之1比例分割為分別共有，㈡被告李永祥應給付原告新臺
    幣（下同）135,100元整，及自起訴狀繕本送達被告之翌日
    起按年息百分之五計算之利息。㈢訴訟費用由被告負擔(見本
    院卷第7頁)；嗣於民國111年4月20日當庭變更其第一項聲明
    為兩造就被繼承人李劉瑞鴛所遺如附表甲所示遺產應予分割
    ，就分割方法部分，因先前原告、被告李永森、李碧玲、李
    碧華已支付被繼承人遺產稅各135,100元，而被告李永祥之1
    35,100元係原告代為支出，故就此部分應先由遺產中扣還，
    剩餘部分再由兩造按應繼分各5分之1比例分割為分別共有，
    並撤回原第二項聲明(見本院卷第153至154頁)，就原起訴聲
    明第一項變更部分，並未變更訴訟標的，而僅補充或更正事
    實上或法律上之陳述，非屬訴之變更或追加，就原起訴聲明
    第二項之撤回，係減縮應受判決事項之聲明及基於同一基礎
    事實，於法均無不合，自應准許。
二、被告李永祥、李碧玲經合法通知，未於最後言詞辯論期日到
    場，核無民事訴訟法第386條各款所列情形，依家事事件法
    第51條準用民事訴訟法第385條第1項前段規定，依原告之聲
    請，由其一造辯論而為判決。
貳、實體方面
一、原告主張：被繼承人李劉瑞鴛於110年3月2日死亡，遺有附
    表甲所示遺產，原告李碧蓉為被繼承人之次女，被告李永祥
    、李永森、李碧玲、李碧華分別為被繼承人之長子、次子
　　、長女及三女，應繼分各為5分之1，被繼承人所遺如附表甲
    所示遺產，並無不能分割之情形，亦無不分割之約定，而兩
    造無法達成分割協議，又原告及被告李永森、李碧玲、李碧
    華已各支付遺產稅135,100元，被告李永祥應負擔之135,100
    元則由原告先行墊付，應自被繼承人遺產中優先扣還，之後
    被繼承人之遺產按兩造應繼分各5分之1比例分割為分別共有
    ，爰依民法第1164條之規定，請求分割被繼承人遺產等語。
二、被告方面
　㈠被告李永森、李碧華則以：對於原告主張沒有意見等語。　
　㈡被告李永祥經合法通知，未於言詞辯論期日到場，但提出書
　　狀表示同意原告主張。　　
　㈢被告李碧玲經合法通知，未於言詞辯論期日到場，亦未提出
　　書狀針對本案作何聲明或陳述。
三、得心證之理由
　㈠原告主張被繼承人於110年3月2日死亡，遺有如附表甲所示遺
    產，兩造為被繼承人之全體繼承人，應繼分如附表乙所示等
    情，業據其提出被繼承人除戶戶籍謄本、財政部臺北國稅局
    遺產稅繳清證明書、遺產稅繳款書、遺產稅不計入遺產總額
    證明書、建物暨土地登記第一類謄本為證(見本院卷第17至2
    9、83至107頁)，且為被告所不爭執，堪信原告主張為真實
    。又原告及被告李永森、李碧玲、李碧華已支付遺產稅各13
    5,100元，原告並代被告李永祥支付遺產稅135,100元，原告
    主張此部分費用應自被繼承人遺產先受分配，亦為兩造所不
    爭執(見本院卷第143至149、154頁)。
　㈡按繼承人得隨時請求分割遺產。但法律另有規定或契約另有
    訂定者，不在此限；繼承人有數人時，在分割遺產前，各繼
    承人對於遺產全部為公同共有；公同共有物之分割，除法律
    另有規定外，準用關於共有物分割之規定；各共有人，除法
    令另有規定外，得隨時請求分割共有物，但因物之使用目的
    不能分割或契約訂有不分割之期限者，不在此限，民法第11
    64條、第1151條、第830條第2項、第823條第1項分別定有明
    文。本件被繼承人所遺如附表甲所示遺產，兩造未有分割協
    議，全部為公同共有，而上述遺產無不能分割之情形，依照
    上開法條規定，原告請求裁判分割，為有理由，應予准許。
    復按公同共有物之分割，除法律另有規定外，準用關於共有
    物分割之規定；分割之方法不能協議決定，或於協議決定後
    因消滅時效完成經共有人拒絕履行者，法院得因任何共有人
    之請求，命為下列之分配：㈠以原物分配於各共有人。但各
    共有人均受原物之分配顯有困難者，得將原物分配於部分共
    有人。㈡原物分配顯有困難時，得變賣共有物，以價金分配
    於各共有人；或以原物之一部分分配於各共有人，他部分變
    賣，以價金分配於各共有人，民法第830條第2項、第824條
    第2項分別定有明文。遺產分割，依民法第830條第2項之規
    定，應由法院依民法第824條命為適當之分配，法院定共有
    物之分割方法，應斟酌當事人之聲明、共有物之性質、經濟
    效用及全體共有人之利益等公平決之，並不受當事人聲明之
    拘束。又繼承人欲終止其間之公同共有關係，應以分割遺產
    之方式為之，因此將遺產之公同共有關係終止改為分別共有
    關係，性質上屬分割遺產方法之一，亦有最高法院82年台上
    字第748號判決意旨可供參照。本院斟酌遺產之性質、經濟
    效用及全體共有人之利益，參佐兩造之意見，並由遺產扣還
    原告及被告李永森、李碧玲、李碧華墊付之遺產稅費用，認
    依附表甲分割方法欄所示方式分割被繼承人遺產，應屬適當
    ，爰判決如主文第一項所示。
四、本件事證已臻明確，兩造其餘攻擊防禦方法及訴訟資料，與
    判決結果不生影響，爰不一一論列，附此敘明。　　　
五、訴訟費用負擔之依據：按分割遺產之訴，係固有必要共同訴
    訟，兩造間本可互換地位，且兩造均蒙其利，本院認訴訟費
    用由兩造依應繼分比例負擔，較為公平，爰依家事事件法第
    51條、民事訴訟法第80條之1，諭知訴訟費用之負擔如主文
    第二項所示。
中　　華　　民　　國　　111 　年　　5　 　月　　18　　日
                  家事法庭  法　官  翁儀齡
以上正本係照原本作成。
如對本判決上訴，須於判決送達後20日內向本院提出上訴狀。如
委任律師提起上訴者，應一併繳納上訴審裁判費。　　　　　　
中　　華　　民　　國　　111 　年　　5 　　月　　18　　日
                            書記官  尹遜言　　　　　　　　　

附表甲
編號 遺產項目及價值 （金額部分未註明則為新臺幣） 分割方法 1 臺北市○○區○○段○○段000地號土地(所有權人權利範圍：公同共有1/32) 由兩造依附表乙所示應繼分比例分割為分別共有。  2 臺北市○○區○○段○○段000地號土地(權利範圍：公同共有1409/89100)  3 臺北市○○區○○段○○段0000○號建物（即門牌號碼臺北市○○區○○街00巷000號地下，權利範圍：公同共有1848/46871)  4 臺北市○○區○○段○○段0000○號建物（即門牌號碼臺北市○○區○○街00巷000號、權利範圍：公同共有全部)  5 台北安和郵局存款：115,524元(暨利息) 由兩造依附表乙所示應繼分比例分配之。 6 新光銀行龍山分行存款：1,420,445元(暨利息) 先由原告取得270,200元、被告李永森、李碧玲、李碧華各取得135,100元後，餘由兩造依附表乙所示應繼分比例分配之。 7 彰化銀行信義分行存款：268,121元(暨利息) 由兩造依附表乙所示應繼分比例分配之。 8 彰化銀行敦化分行存款：419元(暨利息) 由兩造依附表乙所示應繼分比例分配之。 9 合作金庫銀行礁溪分行存款：717元(暨利息) 由兩造依附表乙所示應繼分比例分配之。 10 永豐銀行信義分行存款：225,730元(暨利息) 由兩造依附表乙所示應繼分比例分配之。 11 永豐銀行信義分行存款：2,910元(暨利息) 由兩造依附表乙所示應繼分比例分配之。 12 安泰銀行通化分行存款：48,256元(暨利息) 由兩造依附表乙所示應繼分比例分配之。 13 安泰銀行通化分行存款：56元(暨利息) 由兩造依附表乙所示應繼分比例分配之。 14 安泰銀行通化分行存款：美金25,046.3元(暨利息) 由兩造依附表乙所示應繼分比例分配之。 15 安泰銀行通化分行存款（南非幣2,744.67元）：5,050元(暨利息) 由兩造依附表乙所示應繼分比例分配之。 16 久津股票137股(暨股息) 由兩造依附表乙所示應繼分比例分配之。 17 台塑股票407股(暨股息) 由兩造依附表乙所示應繼分比例分配之。 18 南亞股票2,863股(暨股息) 由兩造依附表乙所示應繼分比例分配之。 19 台達化股票4,101股(暨股息) 由兩造依附表乙所示應繼分比例分配之。 20 佳和股票344股(暨股息) 由兩造依附表乙所示應繼分比例分配之。 21 嘉新畜產股票4,000股(暨股息) 由兩造依附表乙所示應繼分比例分配之。 22 士電股票5,305股(暨股息) 由兩造依附表乙所示應繼分比例分配之。 23 正道股票1,579股(暨股息) 由兩造依附表乙所示應繼分比例分配之。 24 永大股票5,530股(暨股息) 由兩造依附表乙所示應繼分比例分配之。 25 台光股票826股(暨股息) 由兩造依附表乙所示應繼分比例分配之。 26 中化股票1,818股(暨股息) 由兩造依附表乙所示應繼分比例分配之。 27 士紙股票1,237股(暨股息) 由兩造依附表乙所示應繼分比例分配之。 28 萬有股票2,000股(暨股息) 由兩造依附表乙所示應繼分比例分配之。 29 裕隆股票1,907股(暨股息) 由兩造依附表乙所示應繼分比例分配之。 30 聯電股票6,381股(暨股息) 由兩造依附表乙所示應繼分比例分配之。 31 鴻海股票5,722股(暨股息) 由兩造依附表乙所示應繼分比例分配之。 32 廣宇股票2,304股(暨股息) 由兩造依附表乙所示應繼分比例分配之。 33 台積電股票1,808股(暨股息) 由兩造依附表乙所示應繼分比例分配之。 34 錸德股票680股(暨股息) 由兩造依附表乙所示應繼分比例分配之。 35 宏碁股票2,695股(暨股息) 由兩造依附表乙所示應繼分比例分配之。 36 鴻準股票5,041股(暨股息) 由兩造依附表乙所示應繼分比例分配之。 37 華碩股票1,000股(暨股息) 由兩造依附表乙所示應繼分比例分配之。 38 微星股票4,145股(暨股息) 由兩造依附表乙所示應繼分比例分配之。 39 瑞昱股票1,173股(暨股息) 由兩造依附表乙所示應繼分比例分配之。 40 毅嘉股票2,140股(暨股息) 由兩造依附表乙所示應繼分比例分配之。 41 聯發科股票1,000股(暨股息) 由兩造依附表乙所示應繼分比例分配之。 42 華新科股票1,000股(暨股息) 由兩造依附表乙所示應繼分比例分配之。 43 國產股票1,087股(暨股息) 由兩造依附表乙所示應繼分比例分配之。 44 太設股票728股(暨股息) 由兩造依附表乙所示應繼分比例分配之。 45 中工股票4,155股(暨股息) 由兩造依附表乙所示應繼分比例分配之。 46 寶祥建設股票11,880股(暨股息) 由兩造依附表乙所示應繼分比例分配之。 47 興富發股票5,632股(暨股息) 由兩造依附表乙所示應繼分比例分配之。 48 彰銀股票2,234股(暨股息) 由兩造依附表乙所示應繼分比例分配之。 49 東企股票1,786股(暨股息) 由兩造依附表乙所示應繼分比例分配之。 50 安泰銀股票1,342股(暨股息) 由兩造依附表乙所示應繼分比例分配之。 51 華南金股票18,910股(暨股息) 由兩造依附表乙所示應繼分比例分配之。 52 富邦金股票1,816股(暨股息) 由兩造依附表乙所示應繼分比例分配之。 53 國泰金股票1,708股(暨股息) 由兩造依附表乙所示應繼分比例分配之。 54 開發金股票8,542股(暨股息) 由兩造依附表乙所示應繼分比例分配之。 55 兆豐金股票21,380股(暨股息) 由兩造依附表乙所示應繼分比例分配之。 56 國票金股票12,862股(暨股息) 由兩造依附表乙所示應繼分比例分配之。 57 中信金股票9,726股(暨股息) 由兩造依附表乙所示應繼分比例分配之。 58 農林股票1,286股(暨股息) 由兩造依附表乙所示應繼分比例分配之。 59 禾伸堂股票16,267股(暨股息) 由兩造依附表乙所示應繼分比例分配之。 60 緯創股票290股(暨股息) 由兩造依附表乙所示應繼分比例分配之。 61 日月光投控股票1,842股(暨股息) 由兩造依附表乙所示應繼分比例分配之。 62 和碩股票1,547股(暨股息) 由兩造依附表乙所示應繼分比例分配之。 63 羽田機械股票10,000股(暨股息) 由兩造依附表乙所示應繼分比例分配之。 64 峰安金屬股票2,175股(暨股息) 由兩造依附表乙所示應繼分比例分配之。 65 安泰銀行海外公司債：面額南非幣2,240,000元 由兩造依附表乙所示應繼分比例分配之。 66 國泰人壽保單（保單號碼：0000000000）：200,000元 由兩造依附表乙所示應繼分比例分配之。 67 法商法國巴黎人壽保單（保單號碼：ULD131376）：505,000元 由兩造依附表乙所示應繼分比例分配之。 68 中泰人壽保單（保單號碼：0000000000000）：505,000元 由兩造依附表乙所示應繼分比例分配之。 69 中泰人壽保單（保單號碼：0000000000000）：505,000元 由兩造依附表乙所示應繼分比例分配之。 70 法商法國巴黎人壽保單（保單號碼：ULD0000000)：美金33,330元 由兩造依附表乙所示應繼分比例分配之。 

附表乙
編號 姓  名 應繼分比例 1 李碧蓉 1/5 2 李永祥 1/5 3 李永森 1/5 4 李碧玲 1/5 5 李碧華 1/5